【裁判字號】    89,訴,1911
【裁判日期】    900112
【裁判案由】    詐欺
【裁判全文】
臺灣高雄地方法院刑事判決                        八十九年度訴字第一九一一號
    公  訴  人  臺灣高雄地方法院檢察署檢察官
    被      告  丙○○
右列被告因詐欺案件，經檢察官提起公訴（八十八年度偵字第一六七二三號、八十八
年度偵字第二八二五四號），本院判決如左：
    主    文
丙○○無罪。
    理    由
一、公訴意旨係以：被告丙○○與林榮儀、丁○○、涂文輝、己○○（後四人未經起
    訴）五人共同基於意圖為自己不法所有之概括犯意聯絡，於民國八十七年九月間
    ，先由己○○盤下茁悅國際有限公司（下稱茁悅公司）交由丙○○、丁○○等人
    變更負責人為涂文輝，並將公司地址遷移至高雄市○○區○○街五號（八十七年
    十一月間，復遷至同市○○○路四七二號九樓之八），由己○○化名為蔡中和，
    丙○○、丁○○擔任茁悅公司經理，林榮儀擔任茁悅公司業務員，以向外詐購貨
    品方式牟利，並以之為常業，分別向光平科技有限公司詐得約值新臺幣（下同）
    十九萬元攝影器材，楊翊電業有限公司一百十六萬六千二百元電器設備、振盛電
    器股份有限公司三十四萬三千七百四十元電器設備及庚○○股份有限公司二十一
    萬二千元之傳真機等貨品。因而認被告涉犯有刑法第三百四十條之常業詐欺罪嫌
    云云。
二、按犯罪事實應依證據認定之，無證據不得推定其犯罪事實；又不能證明被告犯罪
    者，應諭知無罪之判決，刑事訴訟法第一百五十四條、第三百零一條第一項分別
    定有明文。次按刑事訴訟法上所謂認定犯罪事實之證據，係指足以認定被告確有
    犯罪行為之積極證據而言，如未能發現相當證據或證據不足以證明，自不能以推
    測或擬制之方法，以為裁判基礎，最高法院二十九年上字第三一０五號及四十年
    台上字第八十六號分別著有判例；又認定不利於被告之事實，須依積極證據，苟
    積極證據不足為不利被告之認定時，即應為有利於被告之認定，更不必有何有利
    之證據，最高法院三十年上字第八一六號判例參照。
三、本件公訴意旨認為被告涉有常業詐欺犯行，無非以證人甲○○、戊○○、辛○○
    、壬○○之證述及茁悅公司營利事業登記證、退票紀錄、出貨單、統一發票、支
    票及退票理由單影本各一份為其主要論據。訊據被告堅詞否認有何常業詐欺犯行
    ，辯稱：「我不是茁悅公司經理，因我弟弟丁○○在茁悅公司上班，我賣給茁悅
    公司機車油品。茁悅公司向我買三十幾萬元油品，我是與林榮儀接洽。我曾至茁
    悅公司三、四次。我沒有常業詐欺。」等語。
四、經查：質之證人甲○○即光平科技有限公司經理於本院調查時證稱：「茁悅公司
    向我買紅外線攝影機等貨品。是經理乙○○向我訂貨，貨我都交給邱金良。我不
    認識被告。」、證人辛○○即振盛電器股份有限公司營業部副理於本院調查時亦
    證稱：「茁悅公司向我買電視及音響。我都與林榮儀接洽。我在茁悅公司只有接
    觸過林榮儀及己○○，我沒有看過被告。」（見本院八十九年十月二日訊問筆錄
    ）及證人壬○○即光平科技有限公司業務員於本院調查時到庭復證稱：「與茁悅
    公司交易二次，並沒有見過被告。」（見本院八十九年九月四日訊問筆錄）等語
    ，均無法明確指認被告有於茁悅公司任職及參與前揭詐欺取財之犯行。雖證人戊○○即楊翊電業有限公司總經理雖於本院調查時到庭證稱：「我在茁悅公司碰過
    被告二次。乙○○表示被告是茁悅公司之業務經理，但沒有介紹我們認識。」（
    見本院八十九年九月四日訊問筆錄），惟此部分除證人戊○○之片面指述外，並
    未提出其他確切之證據以供參憑，自難憑其空言指摘，即遽認被告有於茁悅公司
    擔任業務經理及參與前開詐欺取財之犯行一職。且證人丁○○於本院調查時到庭
    證稱：「當時茁悅公司成員只有涂文輝、乙○○、林榮儀及我，被告沒有在茁悅
    公司任職。是林榮儀向我哥哥即被告買汽車材料。因為我哥哥即被告至茁悅公司
    賣汽車材料給林榮儀時，戊○○正好也到公司，所以戊○○才會說在茁悅公司看
    過被告。」（見本院八十九年十月二日訊問筆錄）等情，核與被告前揭所辯伊因
    出售機車油品給茁悅公司，所以才至茁悅公司等語相符。是被告上開所辯尚屬可
    採。此外，復查無其他積極證據足認被告有何公訴人所指之犯行，揆諸前揭說明
    ，不能證明被告犯罪，依法自應諭知無罪之判決。
據上論斷，應依刑事訴訟法第三百零一條第一項，判決如主文。
本案經檢察官林美靜到庭執行職務。
中    華    民    國      九十      年      一      月       十二       日
                                  臺灣高雄地方法院刑事第七庭
                                      法  官  蔡  正  雄
右正本證明與原本無異。
如不服本判決，應於判決送達後十日內，向本院提出上訴狀。
                                      書記官  許  雅  惠
中    華    民    國      九十      年      一      月       十二       日


司法院資訊處製作；財團法人民間司法改革基金會備份。
